臺灣臺中地方法院刑事判決　　　　　　　99年度易字第3899號
公　訴　人　臺灣臺中地方法院檢察署檢察官
被　　　告　劉明涵
上列被告因竊盜案件，經檢察官提起公訴（99年度偵字第23611號）
，本院判決如下：
    主    文
劉明涵犯竊盜罪，處拘役拾日，如易科罰金，以新臺幣壹仟元
折算壹日。
    犯罪事實
一、劉明涵前於民國98年間，因竊盜案件，經本院以98年度易字
    第1218號判處拘役20日、15日、10日，定應執行拘役40日確
    定，甫於98年10月23日執行完畢（未構成累犯）。詎猶不知
    悔改，竟意圖為自己不法之所有，於99年4月26日下午4時20
    分許，至臺中市○○區○○路1段上之黃昏市場購物時，趁
    編號70之1號攤位店家忙碌之際，徒手竊取王勝宏擺設在攤
    位上品名為「（丸寶）新竹槓丸」之貢丸2包（合計價值約
    新臺幣180元）得手，後隨即往市場外走，並將上開貢丸放
    置於其所騎乘之車牌號碼NQV-078號普通重型機車之置物箱
    內，適為王勝宏發覺追上前阻止劉明涵離去，並向其表示若
    將上開竊得之貢丸歸還，則不予追究。詎劉明涵仍未加以置
    理，逕自騎乘上開機車離去，為王勝宏當場記下該車車牌號
    碼報警處理，嗣經警循線查獲上情。
二、案經王勝宏訴由臺中市政府警察局豐原分局報告臺灣臺中地
    方法院檢察署檢察官偵查起訴。
    理    由
一、按被告以外之人於審判外之陳述，雖不符刑事訴訟法第159
    條之1至之4等4條之規定，而經當事人於審判程序同意作為
    證據，法院審酌該言詞陳述或書面陳述作成時之情況，認為
    適當者，亦得為證據；當事人、代理人或辯護人於法院調查
    證據時，知有刑事訴訟法第159條第1項不得為證據之情形，
    而未於言詞辯論終結前聲明異議者，視為有前項之同意，同
    法第159條之5定有明文。核其立法意旨，在於傳聞證據未經
    當事人之反對詰問予以核實，原則上先予排除。惟若當事人
    已放棄反對詰問權，於審判程序中表明同意該等傳聞證據可
    作為證據；或於言詞辯論終結前未聲明異議，基於尊重當事
    人對傳聞證據之處分權，暨證據資料愈豐富，愈有助於真實
    發見之理念，且強化言詞辯論主義，使訴訟程序得以順暢進
    行，上開傳聞證據亦均具有證據能力。查以下本案採為判決
    基礎之警員職務報告、大雅澄清醫院99年9月23日雅澄字第
    099022號函暨附件、車籍查詢-基本資料詳細畫面等文書資
    料，當事人均未曾於言詞辯論終結前爭執其證據能力或聲明
    異議，本院審酌上開書證作成時之情況，並無違法取證之瑕
    疵，認以之作為證據為適當，揆諸前開規定，上開文書資料
    均有證據能力，合先敘明。
二、訊據被告劉明涵固坦承車牌號碼NQV-078號普通重型機車為
    其所有，且該機車於99年4月26日亦為其所使用，然矢口否
    認有何上揭竊盜犯行，辯稱：伊未為起訴書所載之竊盜犯行
    ，伊當日並未至臺中市○○區○○路1段上之黃昏市場，本
    件竊案發生之時，伊人是在家裡云云（參見本院卷第17頁反
    面、第18頁）。惟被告於警詢及偵查中均先係辯以：99年4
    月26日下午伊人在澄清醫院看病（參見警卷第5頁、偵查卷
    第19頁）；嗣於本院準備程序中始改稱：99年4月26日下午
    我人在家云云（參見本院卷第18頁），則被告關於本案案發
    當日其所在位置，前後所辯，相互矛盾不一，已難令本院信
    其何次所辯可憑採。且查：
  (一)被告於上揭時地，徒手竊取告訴人王勝宏擺設在攤位上品名
    為「（丸寶）新竹槓丸」之貢丸2包後，放置於其所騎乘之
    車牌號碼NQV-078號重型機車之置物箱，適為告訴人王勝宏
    發覺追上前，向被告表示若其將上開竊得之貢丸歸還，則不
    予追究，惟被告仍逕自騎乘裝有上開竊得貢丸之前開機車離
    去等情，業據證人即告訴人王勝宏於本院審理時到庭具結證
    稱：我在臺中市○○區○○路之黃昏市場擺設攤位，賣青菜
    南北雜貨、海產等，攤位編號是70之1號，營業時間為下午
    12點到晚上8點半。當天（即99年4月26日）下午被告到我攤
    位時，我有特別注意他，他拿了2包貢丸後沒有結帳，就走
    出我的攤位。因我們東西有結帳會以紅色袋子裝起來，所以
    我可以認定被告所拿之貢丸2包並未結帳。我見被告走到機
    車旁，並將貢丸放入機車置物箱內時，就追出去。因當時被
    告還未將機車置物箱蓋上，見我過去之後就急忙將置物箱蓋
    上，並要騎機車離去，我告訴他將東西還給我我就不追究，
    被告態度就很兇，一副要打我的樣子，後被告發動機車加油
    離開，我就立刻記下他所騎乘之機車車牌號碼NVQ-078號報
    警。我上前阻止被告離去至被告騎車離開期間約10分鐘許，
    因被告的態度太差，我對被告的印象很深刻，當日偷竊貢丸
    之人就是在庭之劉明涵等語明確（參見本院卷100年3月10日
    審判筆錄第4至5頁）。證人王勝宏就被告於上揭時地，如何
    徒手竊取其擺設在攤位上之貢丸2包得手，又如何為證人王
    勝宏發覺，追上前阻止被告離去，並要求被告歸還上開貢丸
    之情形，以及被告未加以置理，仍逕自騎乘車牌號碼NVQ-07
    8號之重型機車離去一節，均能清楚詳細證述，再衡以證人
    王勝宏與被告均無怨隙，亦無親屬關係，乃係居於客觀第三
    人身分陳述其親身所見所聞，其實無甘冒偽證罪責，而故為
    攀誣構陷被告涉犯本案竊盜犯行之理，是證人王勝宏前開證
    述，應屬可採，復有卷附刑案現場照片2張可參（參見警卷
    第13頁），被告確有於上揭時地徒手竊取證人王勝宏攤位上
    品名為「（丸寶）新竹槓丸」之貢丸2包之行為，已堪認定
    。
  (二)至被告於警詢及偵查中雖辯稱：99年4月26日下午伊人在澄
    清醫院看病云云，然被告於99年4月26日至臺中市大雅區之
    大雅澄清醫院就醫掛號時間為該日上午8時08分，此有大雅
    澄清醫院99年9月23日雅澄字第099022號函暨附件掛號收據
    證明1份附卷可稽，則與本案發生時間係同日下午4時20分許
    ，時間相隔已逾8時，且大雅澄清醫院與案發地點即上開證
    人王勝宏於黃昏市場所擺設之攤位，均位於臺中市大雅區，
    被告於該日上午至大雅澄清醫院就醫，於同日下午至上開黃
    昏市場並非不可能，則尚難以被告於當日上午曾至臺中市大
    雅區之大雅澄清醫院掛號就醫，而為有利被告之認定。況被
    告於本院準備程序時改口辯以：當天下午伊人在家，未曾至
    上開黃昏市場云云，惟證人王勝宏現場目擊被告至其攤位竊
    取上開貢丸，且證人王勝宏係親自上前前往阻止被告離去，
    與被告面對面時間長達10分鐘許，復經其當庭確認於上揭時
    地偷竊貢丸之人即在庭之被告無訛，均業如前述，則被告前
    揭所辯，顯非無疑？復參以證人王勝宏當場記下竊得貢丸之
    人所騎乘機車之車牌號碼為NVQ-078號，而車牌號碼NVQ-078
    號重型機車之所有人為被告，並有車籍查詢-基本資料詳細
    畫面、員警職務報告各1份及蒐證照片2張在卷可憑，而被告
    亦自承該車於99年4月26日為其所使用（參見本院卷第17頁
    反面、18頁），俱徵證人王勝宏上開證述洵屬非虛，被告空
    言辯稱其當日未在現場，顯與客觀稽證不符，洵無可採。
  (三)綜上所述，被告前揭所為之辯詞，無非事後卸責避就之語，
    委無可採。本件事證至臻明確，被告上揭竊盜犯行，洵堪認
    定，應予依法論科。
三、核被告所為，係犯刑法第320條第1項之普通竊盜罪。爰審酌
    被告前有上揭犯罪事實欄之竊盜前案紀錄，素行非佳，其正
    值青壯之年，不思合法途徑獲得財物，竟為一己私利，竊取
    他人財物，行為實不可取；並衡酌被告犯後仍未坦承犯行，
    未和告訴人王勝宏達成和解，賠償其所受損害，未見被告深
    切悔意之具體展現之犯罪後態度；兼衡其所竊之物價值尚屬
    輕微，犯罪所生損害非鉅；暨考量其犯罪動機、目的、手段
    、智識程度與生活狀況，及公訴人具體求刑有期徒刑3月尚
    嫌過重等一切情狀，量處如主文所示之刑，並諭知易科罰金
    之折算標準。
據上論斷，依刑事訴訟法第299條第1項前段，刑法第320條第1項
、第41條第1項前段，刑法施行法第1條之1第1項、第2項前段，
判決如主文。
本案經檢察官廖育賢到庭執行職務。
中    華    民    國   100    年    3     月    24    日
                  刑事第三庭    審判長法  官  張靜琪
                                      法  官  陳秋月
                                      法  官  黃麗玲
以上正本證明與原本無異。
如不服本判決應於收受判決後10日內向本院提出上訴書狀，並應
敘述具體理由；其未敘述上訴理由者，應於上訴期間屆滿後20日
內向本院補提理由書（均須按他造當事人之人數附繕本）「切勿
逕送上級法院」。
中    華    民    國   100    年    3     月    24    日
                                      書記官  黃毅皓
附錄論罪科刑法條：
中華民國刑法第320條
（普通竊盜罪、竊佔罪）
意圖為自己或第三人不法之所有，而竊取他人之動產者，為竊盜
罪，處5  年以下有期徒刑、拘役或 5 百元以下罰金。
意圖為自己或第三人不法之利益，而竊佔他人之不動產者，依前
項之規定處斷。
前二項之未遂犯罰之。